臺灣嘉義地方法院民事判決
111年度朴簡字第91號
原      告  蔡名髤  
訴訟代理人  林芳榮律師                      
被      告  侯華眞  
上列當事人間請求排除侵害事件，本院於民國111年10月26日言
詞辯論終結，判決如下：
    主  文
被告應將坐落嘉義縣○○市○○段000地號土地上，如附圖所示編號A
部分面積9.15平方公尺之二樓、三樓、四樓、五樓屋簷拆除，並
將土地上方騰空後返還原告。
訴訟費用由被告負擔。
本判決得假執行。
    事實及理由
一、原告主張：被告所有之建物即門牌號碼嘉義縣○○市○○○路000
    號房屋（下稱系爭房屋）有部分屋簷占用到原告所有坐落嘉
    義縣○○市○○段000地號土地(下稱系爭土地)，原告催請被告
    拆除屋簷並返還占用之土地，被告均置之不理，爰依民法第
    767條第1項之規定，請求被告將無權占用之屋簷部分拆除並
    返還土地予原告，並聲明：被告應將坐落系爭土地上如附圖
    即嘉義縣朴子地政事務所111年9月6日土地複丈成果圖所示
    編號A部分面積9.15平方公尺之二樓、三樓、四樓、五樓屋
    簷拆除，並將土地上方騰空後返還原告。 
二、被告答辯略以：當初購買房屋時，賣方有說會保留房子之完
    整性，賣賣契約書上有載明「房屋依現況交屋」，若有占用
    亦非被告所為，如判被告應該拆除，被告再向賣方求償等語
    。
三、得心證之理由：
  ㈠按所有人，於法令限制之範圍內，得自由使用、收益、處分
    其所有物，並排除他人之干涉；所有人對於妨害其所有權者
    ，得請求除去之；土地所有權，除法令有限制外，於其行使
    有利益之範圍內，及於土地之上下。如他人之干涉，無礙其
    所有權之行使者，不得排除之，民法第765條、第767條第1
    項中段、第773條分別定有明文。經查：
  ⒈原告主張系爭土地為伊所有，而被告系爭房屋東側二樓、三
    樓、四樓、五樓屋簷占用系爭土地上空如附圖編號A部分面
    積9.15平方公尺等情，為兩造所不爭執，有原告提出之系爭
    土地第一類登記謄本、地籍圖等資料影本為證，並經本院會
    同兩造及嘉義縣朴子地政事務所人員至現場勘驗，並製有勘
    驗筆錄及土地複丈成果圖在卷可憑，自堪信為真實。
  ⒉系爭土地為原告所有，於法令限制之範圍內，得自由使用、
    收益、處分其所有物，並排除他人之干涉。又土地所有權，
    於其行使有利益之範圍內，及於土地之上下。因此，土地所
    有權人對其所有土地之使用權，除法令另有規定外，應及於
    該土地之上空，且所稱之「上空」非僅指他人之物定著於其
    所有土地上，縱僅侵入該土地之上空，只要該物之存在妨礙
    土地所有權人對於其土地之合理使用權，則係無權占用他人
    土地，土地所有權人得依法排除之。查被告所有系爭房屋二
    樓、三樓、四樓、五樓所設置之屋簷，經本院囑託嘉義縣朴
    子市地政事務所測量結果，係突出於系爭建物外牆之外，占
    用原告所有系爭土地上方如附圖編號A部分面積9.15平方公
    尺，顯已足以妨礙原告就系爭土地之使用、收益、處分。揆
    諸前開說明，原告自得請求被告拆除系爭房屋如附圖編號A
    部分所示二樓、三樓、四樓、五樓屋簷。　　
  ㈡綜上所述，原告本於系爭土地所有權人地位，訴請被告拆除
　　如附圖所示編號A部分面積9.15平方公尺之二樓、三樓、四
    樓、五樓屋簷拆除，並將土地上方騰空後返還原告，為有理
    由，應予准許。
四、本判決原告勝訴部分，係就民事訴訟法第427條規定適用簡
    易程序所為被告敗訴之判決，依同法第436條第2項準用第38
    9條第1項第3款規定，應依職權宣告假執行。
五、訴訟費用負擔之依據：民事訴訟法第78條。　　
中　　華　　民　　國　　111 　年　　11　　月　　9 　　日
                  臺灣嘉義地方法院朴子簡易庭
                                  法　官　陳思睿
以上正本係照原本作成。
如對本判決上訴，須於判決送達後20日內向本庭（嘉義市文化路
308之1號）提出上訴狀（均須按他造當事人之人數附繕本）。如
委任律師提起上訴者，應一併繳納上訴審裁判費。
中　　華　　民　　國　　111 　年　　11　　月　　9 　　日
                                  書記官  周瑞楠